臺灣高等法院臺南分院刑事判決　　　　　　　 九十一年度上訴字第四一號　　 Ｃ
　　　上　訴　人
　　　即　被　告　甲　○　○
　　　選任辯護人　黃　文　力
右上訴人即被告因偽造有價證券案件，不服臺灣臺南地方法院八十九年度訴字第一二
六號中華民國九十年十月二十五日第一審判決（起訴案號：臺灣臺南地方法院檢察
署八十九年度偵字第一二○六號），提起上訴，本院判決如左：
      主      文
原判決撤銷。
甲○○意圖供行使之用而偽造支票，處有期徒刑貳年。緩刑參年。
如附表所示之支票貳張沒收。
      事      實
一、甲○○於民國（下同）八十七年間擔任嘉泰遊覽有限公司（以下簡稱嘉泰公司）
    之負責人，明知其所僱用擔任嘉泰公司經理之丙○○（業經臺灣台南地方法院檢
    察署為不起訴處分確定），所持發票人為董倫菁、付款人為大眾商業銀行之空白
    支票簿一本及印章一個，原係乙○○持有（董倫菁之堂弟）而遺失之贓物（於八
    十七年一月十一日清晨失竊），竟意圖為自己不法之所有，向丙○○借用收受其
    中已蓋有董倫菁印章，票號分別為ＡＮ0000000、ＡＮ0000000號
    （日期及金額仍空白）之支票二張後，侵占入己（侵占遺失物部分已罹於追訴權
    時效，且依起訴書之犯載，此部分並未起訴）。復另行起意意圖供行使之用，基
    於偽造有價證券之單一故意，於八十八年底某日，在桃園縣鶯歌鎮，其以前之同
    事廖珍玉宅第同時在上開票號ＡＮ0000000號支票上，偽填發票日八十八
    年三月二十日、金額新台幣（下同）四萬元；另在上開票號ＡＮ0000000
    號支票上，偽填發票日八十八年三月三十日、金額十萬元後，將四萬元之支票持
    交不知情之蔡振財轉交不知情之張秋香，提出行使，用以支付購買香排之價款
    。並另將十萬元之支票持向不知情之謝方鶯調現予以行使。嗣張秋香持上開支
    票向銀行為付款提示時，因董倫菁已將上開支票掛失止付，經銀行通知票據交換
    所，而報警查獲上情。
二、案經台南市票據交換所函請台南市警察局第二分局報請台灣台南地方法院檢察署
    檢察官偵查起訴。
      理      由
一、訊據上訴人即被告甲○○（下稱被告）固坦承有向丙○○借用上開二紙支票並於
    右開時地填載金額及日期使用等情，惟否認犯行辯稱：伊是向他（指丙○○）借
    票的，他借我的那兩張票，不是蓋他自己的章，但他說那是小董的票，是小董借
    他用的，不知係遺失之支票云云。
二、惟查右揭事實業據被告於原審訊問時供承不諱（見原審卷第九頁八十九年十月二
    十三日審判筆錄），核與證人乙○○、張秋香、蔡振財、謝方鶯、廖珍玉等人
    所供情節相符，復有上開偽造之支票二紙、票據掛失止付通知書、掛失止付票據
    提示人資料查報表、遺失票據申報書等資料附卷可稽（見警訊卷第六頁至第十一
    頁），堪信被告上開於原審之自白與事實相符，而可採信。
三、查上開二紙支票，係證人乙○○受伊堂姐董倫菁之託保管，因出國不便而寄放於
    其住處之物，支票連同公司印鑑等物均失竊，由乙○○於八十七年元月十二日辦
    理掛失止付，有上開遺失票據申報書可據。而被告堅決陳稱支票係向證人丙○○
    借得支票，惟其亦知該支票等係丙○○所拾得，自亦明知該遺失之支票及印鑑等
    均係贓物，非丙○○所有，其向丙○○借用，亦難認合法。雖丙○○迭於偵、審
    證稱：伊任職嘉泰公司後二個月許，綽號「汽水」（即丁○○）之司機拾獲上開
    空白支票一本及印章，並經伊轉交與被告，伊將整本支票及印章交與被告，並無
    借支票與被告云云。惟據證人丁○○於原審及本院均證稱：伊綽號「汽水」，曾
    受僱嘉泰擔任遊覽車司機，伊並未撿過支票交與丙○○或被告等語，足見該支票
    及印鑑等並非證人丁○○拾得後轉交丙○○，被告之所以使用，應確係丙○○經
    手後取交被告甚明，（惟亦乏證據可認定上開支票及印鑑等係證人丙○○所竊取
    ），證人丙○○否認借與被告使用，並不足採。查被告既早已明知支票及印鑑係
    丙○○所拾得之物，自亦知悉丙○○未得支票所有人之同意行使。被告辯稱上開
    支票及印鑑等係丙○○借自小董之物，並無足取。綜上所述，本件事證明確，被
    告犯行堪予認定。
四、按同時偽造同一被害人之多件同類文書或同一被害人之多張支票時，其被害法益
    仍僅一個，不能以其偽造之文書件數或支票張數，計算其法益。此與同時偽造不
    同被害人之文書或支票時，因有侵害數個人法益，係一行為觸犯數罪名者迥異。
    最高法院七十三台上字第三六二九號判例可資參照。又支票為有價證券，被告意
    圖供行使之用，而偽造有價證券，並持之向他人調現，核被告所為，係犯刑法第
    二百零一條第一項之偽造有價證券罪。其偽造後持以行使，行使偽造有價證券之
    輕度行為，為偽造之重度行為所吸收，不另論罪。又被告行使偽造有價證券，當
    然包含詐欺性質，亦不另論詐欺取財罪。又被告供承同時取得二紙支票，並一次
    偽造有價證券之行為，仍僅論以單一之偽造有價證券罪。又被告因經濟拮据，公
    司兼又經營不善倒閉，家庭生計需要款項急用，始向證人丙○○借票使用。矧上
    開二紙支票所偽填之金額僅十四萬元，其中四萬元部分並經現金換回，有證人張
    秋香於警訊中之供詞可據（見警訊卷第二頁背面），本件法重而情輕，縱科處法
    定最低之刑仍嫌過重，其犯罪情狀顯可憫恕，爰依刑法第五十九條之規定酌減其
    刑。
五、原審以被告事證已臻明確，因予論罪科刑，固非無見，惟查被告既同時借得上開
    二紙支票，並即同時一次偽填，業據被告於本院陳述在卷，其同時同地偽造二紙
    支票，其被害法益仍僅一個，應僅成立一個偽造有價證券罪，原判決認應成立連
    續犯，自有未合。又原審未酌減其刑並有未當。被告於本院否認犯罪指摘原判決
    不當，雖不足採，惟原判決既有可議，自應由本院將原判決撤銷改判。爰併審酌
    被告無不良前科紀錄、因一時貪念失虞而犯罪、目的、手段、所生危害，所得利
    益非鉅、及其犯罪後已於原審坦承犯行之態度等一切情狀，量處如主文第二項所
    示之刑，以資懲儆。末查被告並無前科，未曾受有期徒刑以上刑之宣告，此有本
    院被告全國前案紀錄表暨臺灣臺南地方法院檢察署刑案資料查註紀錄表可據，本
    件因被告家庭經濟拮据，一時失慮，致罹刑典，被告於犯罪後已於原審坦承不諱
    ，態度良好，經此偵審程序及科刑之宣告後，當知所警惕，而無再犯之虞，本院
    因認前開所宣告之刑，以暫不執行為適當，併予宣告緩刑三年，以啟自新。
六、如附表所示偽造之支票二張，應依刑法第二百零五條第一項規定宣告沒收。
據上論斷，應依刑事訴訟法刑事訴訟法第三百六十九條第一項前段、第三百六十四條
第二百九十九條第一項前段，刑法第二百零一條第一項、第二百零五條第一項、第五
十九條、第七十四條第一款，罰金罰鍰提高標準條例第一條前段，判決如主文。
本案經檢察官洪泰文到庭執行職務。
中    華    民    國      九十一      年      三      月      十三      日
                                  臺灣高等法院臺南分院刑事第三庭
                                      審判長法官  黃    崑    宗
                                            法官  葉    居    正
                                            法官  莊    俊    華
右正本證明與原本無異。
如不服本判決，應於判決送達後十日內向本院提出上訴狀，其未敘述理由者並應於提
出上訴狀後十日內向本院補提理由書（應附繕本)。
                                      法院書記官  廖    明    娟
中    華    民    國      九十一      年      三      月      十五      日
附錄法條：
刑法第二百零一條：
意圖供行使之用，而偽造、變造公債票、公司股票或其他有價證券者，處三年以上十
年以下有期徒刑，得併科三千元以下罰金。
行使偽造、變造之公債票、公司股票或其他有價證券，或意圖供行使之用，而收集或
交付於人者，處一年以上七年以下有期徒刑，得併科三千元以下罰金。
附表：
┌─┬───┬─────┬─────┬─────┬───────────┐
│編│發票人│付款人    │金     額 │日期      │ 票號                 │
│號│      │          │（新台幣）│          │                      │
├─┼───┼─────┼─────┼─────┼───────────┤
│一│董倫菁│大眾商業銀│  四萬元  │八十八年三│  ＡＮ0000000號│
│  │      │行台南分行│          │月二十日  │                      │
├─┼───┼─────┼─────┼─────┼───────────┤
│二│董倫菁│大眾商業銀│  十萬元  │八十八年三│  ＡＮ0000000號│
│  │      │行台南分行│          │月三十日  │                      │
│  │      │          │          │          │                      │
└─┴───┴─────┴─────┴─────┴───────────┘
